臺灣高等法院臺中分院刑事判決　　　　 96年度上易字第933號
上　訴　人　臺灣臺中地方法院檢察署檢察官
上　訴　人
即　被　告　乙○○
選任辯護人　江來盛　律師
上　訴　人
即　被　告　甲○○
上　一　人
選任辯護人　郭隆偉　律師
上列上訴人等因被告等重利案件，不服臺灣臺中地方法院95年度
易字第34 17號，中華民國96年4月11日第一審判決（起訴案號：
臺灣臺中地方法院檢察署94年度偵字第20687號），提起上訴，
本院判決如下：
    主  文
原判決撤銷。
乙○○連續乘他人急迫貸以金錢，而取得與原本顯不相當之重利
，處有期徒刑伍月，減為有期徒刑貳月又拾伍日，如易科罰金，
以銀元參佰元即新臺幣玖佰元折算壹日。
甲○○連續乘他人急迫貸以金錢，而取得與原本顯不相當之重利
，處有期徒刑伍月，減為有期徒刑貳月又拾伍日，如易科罰金，
以銀元參佰元即新臺幣玖佰元折算壹日。
    事  實
一、乙○○係台中市東區十甲巷30弄34號4樓之2維麟汽車服務有
    限公司之負責人，甲○○為同巷30弄42號杰錦有限公司之負
    責人。乙○○曾受巧益實業股份有限公司（下稱巧益公司）
    負責人丁○○○之委託代辦車貸、信貸事宜，甲○○則曾受
    託處理呆帳部分，2人均明知丁○○○所經營之巧益公司週
    轉困難，竟各自基於重利之概括犯意，乙○○連續於如附表
    一所示之時間，甲○○連續於如附表二所示之時間，分別乘
    丁○○○所經營之巧益公司需款週轉急迫之際，貸予丁○○○如附表一、二所示之金錢，而取得如附表一、二所示，與
    原本顯不相當之重利。每次借款均由丁○○○先以電話或親
    至乙○○、甲○○經營之上開公司，與乙○○、甲○○協議
    借款金額及利息，再由乙○○、甲○○將借款金額（除附表
    一編號5及附表二編號11所示借款外，均已預扣利息），以
    現金或匯款方式交予丁○○○，丁○○○則簽發如附表一、
    二所示之支票支付本金或利息。
二、案經丁○○○訴由彰化縣警察局彰化分局報請台灣台中地方
    法院檢察署檢察官偵查起訴。
    理  由
一、按被告以外之人（包括證人、鑑定人、告訴人、被害人及共
    同被告等）於審判外之陳述雖不符刑事訴訟法第159條之1至
    之4等4條之規定，而經當事人於審判程序同意作為證據，法
    院審酌該言詞陳述或書面陳述作成時之情況，認為適當者，
    亦得為證據；當事人、代理人或辯護人於法院調查證據時，
    知有刑事訴訟法第159條第1項不得為證據之情形，而未於言
    詞辯論終結前聲明異議者，視為有前項之同意，同法第 159
    條之5定有明文。本件證人丁○○○曾於警詢及偵查中為陳
    述，其性質雖屬傳聞證據，查無符合同法第159條之1至之4
    等前4條之情形，其所為之上開警詢及偵查筆錄內容，業經
    本院審理時予以提示並告以要旨，且各經檢察官、辯護人及
    被告等人表示意見。當事人及辯護人已知上述筆錄乃傳聞證
    據，且均未於言詞辯論終結前對該等筆錄內容異議，依上開
    規定，是證人丁○○○於警詢及偵查中之證言已擬制同意其
    有證據能力，本院審酌上開筆錄作成時，無不當取供之情形
    ，認為以之作為本案之證據亦屬適當，是證人丁○○○於警
    詢及偵查中之證言具有證據能力。
二、訊據上訴人即被告（下稱被告）乙○○、甲○○均否認有重
    利犯行，被告乙○○辯稱：伊雖曾借款予丁○○○，但並未
    收取利息，當時係丁○○○委託伊辦理銀行貸款，在貸款尚
    未核撥前，丁○○○要求伊借款填補資金缺口，伊陸續借予
    丁○○○5百餘萬元，附表一、二所示之借款，除附表編號
    ６、８所示外，均係由伊借予丁○○○，伊只收取代辦貸款
    金額百分之9或百分之10之手續費云云；被告甲○○辯稱伊
    僅借款150萬元予丁○○○，包括附表二編號６所示之50 萬
    元，因係朋友關係，伊未向丁○○○收取利息云云。經查：
  (一)上揭犯罪事實，業據證人即告訴人丁○○○於警訊、偵查中
    指述其向被告乙○○、甲○○借款並支付利息之過程及金額
    等情，其於警訊時指稱：伊係開設巧益公司從事高級辦公椅
    製造，銷往歐美國家，前幾年獲利不錯，至92年間景氣轉壞
    ，加上美國客戶付款時常延遲，90年至94年匯兌又損失達1
    千萬元，造成公司資金週轉困難，公司交予下游零件廠商支
    票無法按期兌現，為顧及信用，只好向地下錢莊借錢週轉，
    伊自93年9月30日起至93年12月21日止，共向被告甲○○、
    乙○○借款16筆，金額1,232萬元，支付利息162萬1千元，
    已清償742萬8千元等語；又於偵查結證稱：伊向被告甲○○
    、乙○○借款，係開立同額支票，並預扣利息，支票屆滿即
    付款予被告甲○○、乙○○，公司缺錢時再向被告甲○○、
    乙○○借款等語；再於原審結證稱：因巧益公司週轉有問題
    ，被告甲○○可以幫忙介紹人借款給伊，也可以幫忙辦理汽
    車貸款，後來大部分時間找不到被告甲○○，就直接找被告
    乙○○，被告甲○○介紹伊認識被告乙○○就是要借款，伊
    向被告乙○○、甲○○借款金額及利息，就如補充理由書一
    、二所載，伊向何人借款，即認定該筆借款係向何人所借，
    而不管何人匯款，巧益公司傳票資料，係巧益公司會計所製
    作，並非臨訟製作，伊於警訊、偵查中所述實在等語，並提
    出巧益公司相關傳票資料（證人即告訴人丁○○○在原審審
    理中結證稱相關傳票資料係巧益公司會計所製作，並非臨訟
    製作，故此部分應具有證據能力）、支票影本在卷佐憑，對
    照證人即告訴人丁○○○之指訴內容，及其所提出巧益公司
    相關傳票資料之紀錄，暨附表二編號１、２、４～９所示支
    票均經被告甲○○簽名之情形以觀，堪認證人即告訴人丁○○○之指訴非虛，被告乙○○、甲○○確有乘證人即告訴人
    丁○○○所經營之巧益公司需款週轉急迫之際，分別貸予如
    附表一、二所示之金錢，並收取如附表一、二所示之利息。
  (二)告訴人丁○○○在原審結證稱：借貸一覽表與車貸、信貸係
    兩回事，伊曾委託被告乙○○向國泰世華商業銀行辦理信用
    貸款57萬餘元及28萬餘元，另向寶華商業銀行及豐田汽車公
    司辦理汽車貸款90萬元、60萬元，被告乙○○曾表示要給手
    續費，但未明說要收多少手續費，後來伊共給10萬元手續費
    ，並交付被告乙○○代繳之規費、罰單、設定費等語，而依
    附表一所示，被告乙○○共貸予證人即告訴人丁○○○550
    萬元，收取高達年息108％至360％之利息。縱認被告乙○○
    所稱其代辦寶華商業銀行之汽車貸款係100萬元，信用貸款
    分別為30萬元、60萬元，其應收取百分之9或百分之10 之代
    辦手續費等情屬實，證人即告訴人丁○○○委託被告乙○○
    代辦之信貸、車貸亦僅合計250萬元，應收取代辦手續費22
    萬5,000元至25萬元，仍與附表一所示之借貸款項及利息數
    額不符，況由證人即告訴人丁○○○之供述，可知附表一所
    示之借款與車貸、信貸無關。又被告林金海於本院辯稱：其
    借給丁○○○與丙○○的錢，係為代辦車貸（8080－FX 與
    3V－9958）、信貸之代墊款與手續費，惟證人丙○○於本院
    結證否認曾將車號3V－9958汽車向當鋪借款，告訴人丁○○○亦結證稱：「關於兩台車子是被告將我們的行車執照拿去
    ，他是好意，說車放在他那裡比較安全。」（見本院卷第
    146、147頁），顯見被告乙○○所辯，顯係卸責之詞，自不
    足採。
  (三)依附表二所示，被告甲○○合計貸予證人即告訴人丁○○○
    高達923萬元，未兌現金額為456萬2千元，足見告訴人丁○○○向被告甲○○借款期間，其債信本不佳，而被告甲○○
    僅因受託處理呆帳部分，與告訴人丁○○○相識，雙方並無
    特殊情誼，揆諸常情，被告甲○○焉會貸予告訴人丁○○○
    高額款項，而未收取分文利息？參以被告甲○○於94年11月
    1日，以其所持用之0000000000號行動電話，與0000000000
    號行動電話持用人通話時，自陳「巧益欠我245萬，但是實
    際上是175萬元，你知道嗎？因為我有加上利息」等語，有
    通訊監察譯文附卷可稽。且告訴人丁○○○於本院審理時證
    稱：
    辯護人問：被告甲○○說93年11月10日有借你70萬、93 年
              11月15日50萬、93年12月22日30萬，你有印象嗎
              ？
    丁○○○：我要看資料才知道。11月15日的有，借了50萬，
              利息扣了9萬，開94年1月15日的支票。93年12月
              22日那筆30萬，是因為之前我有開票給他，因為
              無法兌現，我再開一張支票給他換票。11月10日
              70 萬我現在帶的資料找不到。
    辯護人問：被告甲○○有說93年10月1日有筆70萬借給你，
              是否跟你說的50萬有關係？
    丁○○○：應該有，因為剛貸下來時，會多拿一點，但是扣
              除代書費等費用，所以實際上我拿到的只有50萬
              。
    辯護人問：這筆錢有向你收利息嗎？
    丁○○○：他有向我收取3萬元的走路工，那時候我還沒拿
              到錢。
    檢察官問：你在警詢、偵查、原審法院審理時的陳述，是正
              確的嗎？
    丁○○○：正確。
    檢察官問：跟被告資金往來，都是預扣利息嗎？
    丁○○○：是的。
    （見本院卷第143～145頁），益徵被告甲○○借款予證人即
    告訴人丁○○○，應有收取高額利息。綜上所述，被告乙○○、甲○○所辯無非飾卸之詞，不足採信。其等分別於如附
    表一、二所示之時間，乘證人即告訴人丁○○○急迫之際，
    貸以如附表一、二所示之金錢，被告乙○○取得如附表一所
    示年息高達108 ％至360％之利息；被告甲○○取得如附表
    二所示年息高達52％至162％之利息，自屬與原本顯不相當
    之重利，本件事證明確，被告等犯行均堪認定。
二、按被告行為後，刑法及刑法施行法業於94年2月2日經總統修
    正公布，並於95年7月1日施行（下稱新刑法，修正前刑法下
    稱舊刑法），參酌最高法院95年5月23日刑事庭第8次會議決
    議，新刑法第2條第1項之規定，係規範行為後法律變更所生
    新舊法律比較適用之準據法，於新刑法施行後，應適用新刑
    法第2條第1項之規定，為「從舊從輕」之比較。另於比較時
    應就罪刑有關之共犯、未遂犯、想像競合犯、牽連犯、連續
    犯、結合犯，以及累犯加重、自首減輕暨其他法定加減原因
    （如身分加減）與加減比例等一切情形，本於統一性及整體
    性原則，綜其全部罪刑之結果而為比較。本案涉及法律變更
    之部分經附表三所示比較新舊刑法之規定，以舊刑法有利於
    被告，依新刑法第2條第1項前段規定，自應適用最有利於被
    告之舊刑法。
三、核被告乙○○、甲○○所為，均係犯刑法第344條之重利罪
    。其等先後多次重利犯行，時間緊接，犯罪構成要件相同，
    顯係各基於概括犯意反覆為之，為連續犯，均應依修正前刑
    法第56條之規定論以一罪，並加重其刑。原判決認被告罪證
    明確而予科刑，固非無見，惟查中華民國96年罪犯減刑條例
    業已於民國96年7月4日公布，於96年7月16日施行，被告等
    有該條例之適用，原判決未及審酌，即有未當。被告2人上
    訴，仍執前詞否認犯罪；檢察官上訴指摘原判決量刑過輕，
    本院審酌刑法第57條各款列情狀，認原審量刑尚妥適，其等
    上訴固均無理由，惟原判決既有上述可議之處，自無可維持
    ，應由本院將原判決撤銷改判。爰分別審酌被告乙○○曾因
    偽造文書等案件，經原審判處應執行有期徒刑5月，於94 年
    12月5日執行完畢，被告甲○○亦曾因侵占、重利案件，經
    原審於89年間判處罰金4,000元及有期徒刑1年10月，緩刑5
    年確定（見卷附台灣高等法院被告前案紀錄表），其等先後
    多次乘證人即告訴人丁○○○所經營之巧益公司需款週轉急
    迫之際，貸予巨額金錢，取得與原本顯不相當之重利，危害
    社會善良風俗，使巧益公司週轉更加困難，證人即告訴人丁○○○交付之支票，其中被告乙○○部分尚有35 0萬元未兌
    現，被告甲○○部分尚有456萬2千元未兌現，及其等犯罪動
    機、目的、手段、犯罪後態度等一切情狀，各量處如主文第
    2項所示之刑罰，又依中華民國96年罪犯罪減刑條例第2條第
    1項第3款、第7條之規定，減其刑期2分之1，並均諭知易科
    罰金之折算標準。
據上論斷，應依刑事訴訟法第369條第1項前段、第364條、第299
條第1項前段，刑法第2條第1項前段、第344條，刑法第56條（修
正前）、第41條第1項前段（修正前），罰金罰鍰提高標準條例
第1條前段，第2條（修正前），現行法規所定貨幣單位折算新台
幣條例第2條，判決如主文。
本案經檢察官戊○○到庭執行職務。
中　　華　　民　　國　　96　　年　　12　　月　　31　　日
            刑事第七庭    審判長法　官  林  榮  龍
                                法　官  鄭  永  玉
                                法　官  江  錫  麟
上列正本證明與原本無異。
不得上訴。
                                書記官  劉  建  智
中　　華　　民　　國　　96　　年　　12　　月　　31　　日
附表一（乙○○貸予丁○○○部分）：
┌──┬───────┬──────────────────┬─────┐
│編號│借貸時間、借款│            利息計算方式            │備註      │
│    │金額（新台幣）│                                    │          │
├──┼───────┼──────────────────┼─────┤
│1   │93年9月30日、 │預扣利息5萬元，乙○○僅交付95萬元， │前開支票已│
│    │100萬元       │丁○○○則簽發巧益公司為發票人，華僑│兌現。    │
│    │              │銀行大里分行為付款人，93年10月15日期│          │
│    │              │，面額100萬元，票號AC0000000號之支票│          │
│    │              │一張予乙○○，依借款時間計算，年息高│          │
│    │              │達120％。                           │          │
├──┼───────┼──────────────────┼─────┤
│2   │93年11月17日、│預扣利息3萬元，乙○○僅交付97 萬元，│前開支票已│
│    │100萬元       │丁○○○則簽發巧益公司為發票人，彰化│兌現。    │
│    │              │商業銀行太平分行為付款人，93年11月19│          │
│    │              │日期，面額100萬元，票號CK0000000號之│          │
│    │              │支票一張予乙○○，依借款時間計算，年│          │
│    │              │息高達360％。                       │          │
├──┼───────┼──────────────────┼─────┤
│3   │93年11月26日、│預扣利息9萬元，乙○○僅交付91萬元， │前開支票二│
│    │100萬元       │丁○○○則簽發巧益公司為發票人，中國│張均未兌現│
│    │              │國際商業銀行太平分行為付款人，面額各│。        │
│    │              │為50萬元，93年12月26日期，票號TPA054│          │
│    │              │3220、TAP0000000號之支票二張予乙○○│          │
│    │              │，依借款時間計算，年息高達108％。   │          │
├──┼───────┼──────────────────┼─────┤
│4   │93年11月30日、│預扣利息4萬5千元，乙○○僅交付45萬5 │前開支票未│
│    │50萬元        │千元，丁○○○則簽發巧益公司為發票人│兌現。    │
│    │              │，中國國際商業銀行太平分行為付款人，│          │
│    │              │面額為50萬元，93年12月30日期，票號  │          │
│    │              │TPA0000000號之支票一張予乙○○，依借│          │
│    │              │款時間計算，年息高達108 ％。        │          │
├──┼───────┼──────────────────┼─────┤
│5   │93年12月15日、│利息18萬元另計，乙○○交付200 萬元，│面額18萬元│
│    │200萬元       │丁○○○則簽發巧益公司為發票人，寶華│之支票已兌│
│    │              │商業銀行太平分行為付款人，93年1 2月 │現，面額20│
│    │              │21日期，面額18萬元，票號BB0000000號 │0萬元之支 │
│    │              │（支付利息部分）及94年1月15日，面額 │票未兌現。│
│    │              │200萬元，票號BB0000000號支票（支付本│          │
│    │              │金部分）共二張予乙○○，依借款時間計│          │
│    │              │算，年息高達108％。                 │          │
└──┴───────┴──────────────────┴─────┘
附表二（甲○○貸予丁○○○部分）：
┌──┬───────┬──────────────────┬─────┐
│編號│借貸時間、借款│          利息計算方式              │  備註    │
│    │金額（新台幣）│                                    │          │
├──┼───────┼──────────────────┼─────┤
│1   │93年10月9日、 │丁○○○向甲○○借款200萬元，甲○○ │前開支票均│
│    │153萬元       │稱須向他人調借，要求丁○○○支付佣金│已兌現。  │
│    │              │3萬元，丁○○○即先簽發巧益公司為發 │          │
│    │              │票人，僑銀行大里分行為付款人，93年10│          │
│    │              │月7日期，面額3萬元，票號AC0000000號 │          │
│    │              │之支票一張予甲○○，兌現後，甲○○始│          │
│    │              │答應本件及編號2之借款，本件借款預扣 │          │
│    │              │利息16萬5千元，吳昭僅交付136萬5千元 │          │
│    │              │，丁○○ ○則簽發巧益公司為發票人， │          │
│    │              │荷蘭銀行台中分行為付款人，93年11月10│          │
│    │              │日期，面額各為50萬元，票號AC0000000 │          │
│    │              │、AC0000000、AC0000000號共三張予吳昭│          │
│    │              │衛，依借款時間計算，年息高達129％。 │          │
├──┼───────┼──────────────────┼─────┤
│2   │93年10月13日、│預扣利息4萬5千元，甲○○僅交付45萬5 │前開支票已│
│    │50萬元        │千元，丁○○○則簽發巧益公司為發票人│兌現。    │
│    │              │，荷蘭銀行台中分行為付款人，93年11月│          │
│    │              │10日期，面額50萬元，票號AC0000000號 │          │
│    │              │之支票一張予甲○○，依借款時間計算，│          │
│    │              │年息高達120％。                     │          │
├──┼───────┼──────────────────┼─────┤
│3   │93年10月18日、│預扣利息4萬5千元，甲○○僅交付95萬5 │前開支票均│
│    │100萬元       │千元，丁○○○則簽發巧益公司為發票人│未兌現。  │
│    │              │，荷蘭銀行台中分行為付款人，93年10月│          │
│    │              │28日期，面額各50萬元，票號AC002338、│          │
│    │              │AC0000000號之支票二張予甲○○，依借 │          │
│    │              │款時間計算，年息高達162％。         │          │
├──┼───────┼──────────────────┼─────┤
│4   │93年10月26日、│因編號3所示二張支票未兌現，丁○○○ │其中面額27│
│    │100萬元       │商請返還換票，甲○○表示尚須增給利息│萬2千元、 │
│    │              │18萬元，由丁○○○簽發巧益公司為發票│25萬4千元 │
│    │              │人，台灣銀行大里分行為付款人，94年2 │之支票二張│
│    │              │月28日期，面額各為27萬2千元、25萬4千│兌現，其餘│
│    │              │元、23萬6千元、21萬8千元、20萬元，票│三張支票未│
│    │              │號AN0000000、AN0000000、AN0000000、 │兌現。    │
│    │              │AN0000000、AN0000000號之支票五張予吳│          │
│    │              │昭衛，依借款時間計算，年息高達52％。│          │
├──┼───────┼──────────────────┼─────┤
│5   │93年10月27日、│預扣利息9萬，甲○○僅交付91萬元，吳 │其中面額27│
│    │100萬元       │昭衛原同意丁○○○簽發面額100萬元之 │萬2千元之 │
│    │              │支票一張支付後因丁○○○經濟狀況變差│支票兌現，│
│    │              │，改簽發巧益公司為發票人，台灣銀行大│其餘四張支│
│    │              │里分行為付款人，94年3月27日期，面額 │票未兌現。│
│    │              │各為27萬2千元  、25萬4千元、23萬6千 │          │
│    │              │元、21萬8千元、20萬元，票號AN0000000│          │
│    │              │、AN0000000、AN0000000、AN0000000、 │          │
│    │              │AN0000000號之支票五張予甲○○，依借 │          │
│    │              │款時間計算，年息高達86％。          │          │
├──┼───────┼──────────────────┼─────┤
│6   │93年11月15日、│預扣利息9萬元，甲○○僅交付41萬元， │前開支票未│
│    │50萬元        │丁○○○則簽發巧益公司為發票人，華僑│兌現。    │
│    │              │銀行大里分行為付款人，94年1月15日期 │          │
│    │              │，面額50萬元，票號AC0000000號之支票 │          │
│    │              │一張予甲○○，依借款時間計算，年息高│          │
│    │              │達108％。                           │          │
├──┼───────┼──────────────────┼─────┤
│7   │93年11月15日、│預扣利息18萬元，甲○○僅交付182萬元 │前開支票已│
│    │200萬元       │，丁○○○則簽發巧益公司為發票人，荷│兌現。    │
│    │              │蘭銀行台中分行為付款人，93年12 月15 │          │
│    │              │日期，面額200萬元，票號AC0000000號之│          │
│    │              │支票一張予甲○○，依借款時間計算，年│          │
│    │              │息高達108％。                       │          │
├──┼───────┼──────────────────┼─────┤
│8   │93年11月22日、│預扣利息4萬8千元，甲○○僅交付55萬2 │前開支票均│
│    │60萬元        │千元，丁○○○則簽發巧益公司為發票人│未兌現。  │
│    │              │，中國國際商業銀行太平分行為付款人，│          │
│    │              │面額各為30萬元，93年12月22日期，票號│          │
│    │              │TPA0000000、TPA000 0000號之支票二張 │          │
│    │              │予甲○○，依借款時間計算，年息高達96│          │
│    │              │％。                                │          │
├──┼───────┼──────────────────┼─────┤
│9   │93年11月25日、│預扣利息2萬7千元，甲○○僅交付27萬3 │前開支票未│
│    │30萬元        │千元，丁○○○則簽發巧益公司為發票人│兌現。    │
│    │              │，中國國際商業銀行太平分行為付款人，│          │
│    │              │面額30萬元，93 年12月25日期，票號TP │          │
│    │              │A0000000號之支票一張予甲○○，依借款│          │
│    │              │時間計算，年息高達108％。           │          │
├──┼───────┼──────────────────┼─────┤
│10  │93年11月30日、│預扣利息5萬元，甲○○僅交付55萬元， │前開支票已│
│    │60萬元        │丁○○○則簽發巧益公司為發票人，中國│兌現。    │
│    │              │國際商業銀行太平分行為付款人，面額30│          │
│    │              │萬元，93年12月18日期，票號TPA05432  │          │
│    │              │23號之支票一張予甲○○，依借款時間計│          │
│    │              │算，年息高達168％。                 │          │
├──┼───────┼──────────────────┼─────┤
│11  │93年12月21日、│利息8萬元另計，甲○○交付60萬元，連 │前開支票已│
│    │60萬元        │同編號9所欠30萬元及編號8未兌現之30萬│兌現。    │
│    │              │元，丁○○○滿簽發巧益公司為發票人，│          │
│    │              │寶華商業銀行太平分行為付款人，94年1 │          │
│    │              │月25日期，面額各為30萬元、8萬1千元、│          │
│    │              │90萬元，票號BB0000000、BB0000000、BB│          │
│    │              │0000000號共三張予甲○○，依借款時間 │          │
│    │              │計算，年息高達139％。               │          │
└──┴───────┴──────────────────┴─────┘
附表三：
┌─────┬──────────┬──────────┬───────┐
│比較法條  │舊刑法於本案適用之法│新刑法於本案適用之法│依從舊從輕原則│
│          │律效果              │律效果              │比較結果      │
├─────┼──────────┼──────────┼───────┤
│刑法第56條│應適用連續犯規定，加│刪除連續犯規定，連續│適用舊刑法較有│
│       　 │重本刑至2分之1      │犯之數個犯罪行為，依│利於被告      │
│          │                    │新法應數罪併罰      │              │
├─────┼──────────┼──────────┼───────┤
│刑法第41條│依修正前罰金罰鍰提高│依惟95年7月1日施行之│比較修正前後之│
│第1項前段 │標準條例第2條前（現 │刑法第41條第1項前之 │易科罰金折算標│
│          │已刪除）規定，就其原│規定：「犯最重本刑為│準，以95年7 月│
│          │定數額提高為100倍算 │5年以下有期徒刑之罪 │1日修正公施行 │
│          │一日，則本件受刑人行│，而受6個月以下有期 │前之規定，較有│
│          │為時之易科罰金折算標│徒或拘役之宣告者，得│利於被告。    │
│          │準，應以銀元300元折 │以新臺幣1000元、2000│              │
│          │算1日，經折算為新臺 │元或3000元折算1日， │              │
│          │幣後，應以新臺幣900 │易科罰。」          │              │
│          │元折算為1日。       │                    │              │
├─────┴──────────┴──────────┴───────┤
│綜合上述各條文修正前、後之比較，揆諸修正後刑法第2條第1項前段、但書規定│
│之「從舊從輕」原則，綜其全部罪刑之比較，自應一體適用被告行為時之法律，│
│即修正前刑法之相關規定予以論處。                                      │
└───────────────────────────────────┘
附錄本案論罪科刑法條：
刑法第344條：
　乘他人急迫、輕率或無經驗貸以金錢或其他物品，而取得與原
  本顯不相當之重利者，處1年以下有期徒刑、拘役或科或併科1
  千元以下罰金。
